【裁判字號】    98,聲判,13
【裁判日期】    980611
【裁判案由】    聲請交付審判
【裁判全文】
臺灣新竹地方法院刑事裁定              98年度聲判字第13號
聲  請  人  甲○○
代  理  人  彭國良律師
被      告  乙○○
            丙○○
上列聲請人即告訴人因被告等傷害案件，不服臺灣高等法院檢察
署中華民國98年4 月6 日98年度上聲議字第2208號駁回再議之處
分（原不起訴處分案號：臺灣新竹地方法院檢察署98年度偵字第
2019號），聲請交付審判，本院裁定如下：
    主  文
聲請駁回。
    理  由
一、按告訴人不服上級法院檢察署檢察長或檢察總長認再議為無
    理由而駁回之處分者，得於接受處分書後10日內委任律師提
    出理由狀，向該管第一審法院聲請交付審判；法院認為交付
    審判之聲請不合法或無理由者，應駁回之；又法院為前項裁
    定前得為必要之調查，刑事訴訟法第258 條之1 、第258 條
    之3 第2 項前段、第3 項，分別定有明文。
二、本件聲請人即告訴人甲○○，認被告乙○○、丙○○涉犯傷
    害罪嫌，向臺灣新竹地方法院檢察署提出告訴，經該署檢察
    官偵查後於民國98年3 月4 日以98年度偵字第2019號為不起
    訴處分，聲請人不服，聲請再議，嗣經臺灣高等法院檢察署
    檢察長認再議聲請無理由，於98年4 月6 日以98年度上聲議
    字第2208號處分書駁回再議，茲聲請人甲○○之同居人即其
    母親林景梅於同年4 月15日代受前開處分書之送達，於同年
    4 月22日委任代理人彭國良律師向本院聲請交付審判等情，
    有臺灣高等法院檢察署送達證書、刑事交付審判聲請狀、刑
    事委任書狀各1 份在卷可稽。是聲請人本件聲請交付審判，
    合於首揭法律規定，先予敘明。
三、聲請人聲請交付審判意旨略以：
    本件傷害案係發生於97年9 月13日17時許，因被告乙○○掐
    聲請人即告訴人脖子處，導致聲請人受有前胸處10×0.5 公
    分擦傷之傷害，告訴人於遭受上揭傷害後即赴行政院衛生署
    新竹醫院之急診處就醫，該院以98年1 月30日新醫麗字第09
    80000545號函覆稱：「本院醫師說明如下：97年9 月15日至
    急診室求診，17時5 分掛號，主訴：胸口，頸部被分居的先
    生打... 」等旨，顯見聲請人之受傷乃被告造成，且證人羅
    徐莊妹曾證稱：他們夫妻吵完我才進來，並不瞭解他們是否
    有爭吵，或打架之情形等語，與偵查中之證言前後矛盾不一
    致，顯不足採，被告亦將性病傳染予聲請人，雙方涉訟離婚
    ，為此聲請本件交付審判云云。
四、按向法院聲請交付審判係對於「檢察官不起訴或緩起訴裁量
    權」制衡之一種外部監督機制，法院僅在就檢察官所為不起
    訴或緩起訴之處分是否正確加以審查，以防止檢察機關濫權
    ，依此，法院就聲請交付審判案件之審查，所謂「得為必要
    之調查」，其調查證據之範圍，自應以偵查中曾顯現之證據
    為限，不可就告訴人新提出之證據再為調查，亦不可蒐集偵
    查卷以外之證據，否則無異使刑事訴訟法第260 條之規定淪
    為具文，亦有違交付審判僅在制衡檢察機關濫權不起訴處分
    之立法意旨。且參照本條之立法目的係為對於檢察官起訴裁
    量之制衡，除貫徹檢察機關內部檢查一體之原則所含有之內
    部監督機制外，另宜有檢察機關以外之監督機制，由法院保
    有最終審查權而介入審查，以提供告訴人多一層救濟途徑（
    刑事訴訟法第258 條之1 立法理由參照）。從而，交付審判
    之制度雖賦予法院於告訴人交付審判之聲請裁定准否前，可
    依同法第258 條之3 第3 項規定為「必要之調查」，然法院
    於審查交付審判之聲請有無理由時，應以審酌告訴人所指摘
    不利被告之事證未經檢察機關詳為調查或斟酌，或不起訴處
    分書所載理由違背經驗法則、論理法則及證據法則為限，方
    符本條係為制衡檢察官起訴裁量權之立法意旨。
五、次按犯罪事實應依證據認定之，無證據不得認定其犯罪事實
    ，刑事訴訟法第154 條第2 項定有明文；又告訴人之告訴，
    係以使被告受刑事訴追為目的，是其陳述是否與事實相符，
    仍應調查其他證據以資審認；而犯罪事實之認定，應憑證據
    ，如未能發現相當證據，或證據不足以證明，自不能以推測
    或擬制之方法，以為裁判基礎；另認定不利於被告之事實，
    須依積極證據，苟積極證據不足為不利於被告事實之認定時
    ，即應為有利於被告之認定，更不必有何有利之證據（最高
    法院40年台上字第86號及30年上字第816 號判例意旨足資參
    照）。經查：
  (一)本件聲請人雖指述：因遭被告乙○○掐脖子，而有前胸10×
    0.5 公分之擦傷云云，並提出受傷照片為證，然檢察事務官
    就是否目擊本件傷害案件之過程乙節，訊問證人即被告之母
    親羅徐莊妹，證人羅徐莊妹證述：「（甲○○於97年9 月13
    日17時許，與乙○○在房間內爭執時，你有無在現場？）沒
    有，我是在樓梯間看到羅與戴在吵架。」、「（妳有無看到
    乙○○有與甲○○發生拉扯？）沒有，他們是口頭吵架沒有
    拉扯，我只說不要吵。」、「（為何甲○○陳稱乙○○拉甲○○脖子時，妳有將乙○○拉開？）沒有，是甲○○亂說的
    。」、「（提示卷附照片）（為何甲○○到乙○○住處後脖
    子有傷痕？）我不知道。」、「（丙○○與甲○○有無發生
    爭執？）有。」、「（丙○○有無將甲○○推到床上？）沒
    有。」等語（見97年度交查字第178 號卷第16頁至第17頁）
    ，是依證人羅徐莊妹所為證述，尚無從據以判斷被告乙○○
    、丙○○有無於上揭時、地傷害聲請人之行為至明。
  (二)又檢察官依職權向行政院衛生署新竹醫院函調聲請人於97年
    9 月13日之就診記錄結果顯示：聲請人於97年9 月15日至急
    診室求診，17時5 分掛號，主訴：胸口、頸部被先生（已分
    居）打，導致紅、腫痛，學理檢查：前胸10×0.5 公分擦傷
    等情，有該院98年1 月30日新醫歷字第0980000545號函及急
    診病歷在卷可稽（見同上卷第22頁至第25頁），是認傷害造
    成原因僅據聲請人之「主訴」被先生（已分居）打，惟證人
    羅徐莊妹證稱被告乙○○確未與聲請人拉扯，已如前述，則
    前揭函及急診病歷只得證明聲請人於97年9 月15日17時許受
    有傷害之情事，無從證明該傷勢係於何時？何地？何因？何
    人？所為。則卷附急診病歷、診斷證明書及照片等，尚不得
    為不利於被告等之認定。則本件既無證據可資認定聲請人確
    有因被告乙○○之行為而受傷之情形，尚難僅憑聲請人所指
    ，即驟以傷害罪相繩。
  (三)又證人之證言是否足以證明待證事實，即證言是否具有實質
    之證據力，應以其是否具有憑信性為前提，與證人是否為被
    告親屬，應無關連。本件聲請人雖指稱證人羅徐莊妹證詞前
    後矛盾云云，然證人羅徐莊妹於98年1 月20日所證上述情節
    ，並無前後矛盾之情，且聲請人片面指稱證人羅徐莊妹曾證
    稱：他們夫妻吵完我才進來，並不瞭解他們是否有爭吵，或
    打架之情形云云，並無其他實據，則聲請人前揭所指，顯屬
    無據。
  (四)聲請人以被告乙○○為男性，因之前性好漁色，而將性病傳
    染給聲請人，雙方因此涉訟離婚，97年9 月13日17時許，若
    就此部分雙方發生爭執，被告乙○○在盛怒下顯然會傷害聲
    請人云云，惟當時被告乙○○與聲請人發生爭執，無非係因
    被告乙○○要求聲請人將剩下東西拿走所致等情，為聲請人
    所自陳，顯與被告乙○○是否罹病、離婚之事無涉。聲請人
    所陳僅係個人主觀上懷疑臆測之詞，委不足採。
  (五)綜上所述，檢察官於偵查中業已進行上開偵查作為，經調查
    證據結果，認為並無證據證明被告2 人有於上揭時、地傷害
    聲請人，致聲請人受有前胸10×0.5 公分擦傷之行為，故認
    被告2 人涉犯傷害罪嫌之犯罪嫌疑不足，而為不起訴處分在
    案，業如前述，本院認檢察官為不起訴及再議駁回之理由，
    於取捨證據、認定事實以至適用法律，均有所據，並無違背
    經驗法則、論理法則或刑事證據法則之處，且依卷內資料，
    並無其他積極證據可資證明被告2 人有何傷害犯行，又檢察
    官為不起訴處分之理由，復無何違背經驗法則、論理法則或
    其他證據法則之情事，從而，本件聲請交付審判意旨仍執前
    詞，對於原處分加以指摘求予審判，為無理由，應予駁回。
六、據上論斷，應依刑事訴訟法第258 條之3 第2 項前段，裁定
    如主文。
中    華    民    國    98    年    6     月    11    日
                  刑事第四庭  審判長法  官  黃美文
                                    法  官  邱玉汝
                                    法  官  朱美璘
以上正本證明與原本無異。
不得抗告。
中    華    民    國    98    年    6     月    11    日
                                    書記官  楊嘉惠


司法院資訊處製作；財團法人民間司法改革基金會備份。
